【裁判字號】    97,抗,278
【裁判日期】    971031
【裁判案由】    假扣押
【裁判全文】
臺灣高等法院臺南分院民事裁定  97年度抗字第278號
抗  告  人  丙○○
相  對  人  甲○○
代  理  人  乙○○
上列當事人間聲請假扣押事件，抗告人對於中華民國97年9月19
日台灣台南地方法院裁定（97年度裁全更一字第2號），提起抗
告，本院裁定如下：
    主  文
抗告駁回。
抗告訴訟費用新台幣壹仟元由抗告人負擔。
    理  由
一、本件原法院以：抗告人（即債權人）聲請對相對人之財產為
    假扣押，固據提出戶籍謄本、台灣省台南區車輛行車事故鑑
    定委員會（下稱台南區車行事故鑑定委員會）函、台灣台南
    地方法院檢察署檢察官聲請簡易判決處刑書（均影本）為佐
    ，惟僅足為請求原因（即兩造間有債權債務關係）之釋明；
    至其聲請狀所載「距離父親慘死已快一年，債務人全無懺悔
    之意，…並處心積慮拖延訴訟程序」，及陳述意見狀所載「
    相對人迄今無給付賠償金之意願，僅處心積慮地就本件假扣
    押事件，提出抗告，拖延訴訟程序，避不見面，顯然日後有
    甚難執行之虞」等語，尚非假扣押原因之釋明。又相對人於
    本件事故發生（民國95年11月27日）後，雖於96年2月7日有
    清償貸款之情形，並分別於95年12月15日、96年1月12日及9
    6年2月14日，依序有新台幣（下同）200萬元、100萬元及80
    萬元現金之入帳，復於96年9月間購置價值逾1,000萬元之未
    辦保存登記建物（原所有權人：金華城家具事業有限公司）
    ，以經營傢具業務，實難謂相對人有隱匿財產之情事。抗告
    人又未能提出相對人有其他浪費財產、增加負擔或就其財產
    為不利益之處分，將達於無資力之狀態或移往遠地、逃匿無
    蹤或隱匿財產之釋明證據，則其聲請假扣押，即屬不應准許
    等詞，因而裁定駁回抗告人假扣押之聲請。抗告人對之提起
    抗告，則以：所謂「釋明」係指「只要使法院相信大概如此
    即可」，伊於聲請狀上載明「頃聞債務人現正隱匿財產中，
    聲請人恐日後有難以強制執行之虞」，應可獲致一般人於案
    件發生後，均會隱匿財產之「大概如此」之心證，至於釋明
    是否不足，乃屬另一回事。倘若要求確實提出證據具體說明
    有日後不能強制執行或甚難執行之虞情事，顯然過於嚴苛，
    且混淆「釋明」與「證明」之區別。況相對人於庭訊中亦自
    陳於車禍事件發生後，立即將肇事車輛轉手他人，即屬就其
    財產為不利之處分，致日後有不能強制執行之情事。且事發
    至今，已近2年，相對人迄今無給付賠償金之意願，避不見
    面，就本件假扣押事件提出抗告拖延訴訟程序，並於事故後
    立即清償貸款，及無端購置價值逾1千萬元之「未保存登記
    」建物，除增加執行之困難度外，更故意減少現金存量，顯
    然日後有甚難執行之虞。又原裁定對於債務人購買未保存登
    記建物之資金來源及京城銀行於95年12月15日、96年1月12
    日及96年2月14日，依序有200萬元、100萬元及80萬元現金
    入帳之金錢來源、流向，均未有所斟酌或調查，遽予駁回伊
    之聲請，有理由不備之違誤云云，為其論據。
二、按債權人就金錢請求或得易為金錢請求之請求，欲保全強制
    執行者，得聲請假扣押。假扣押非有日後不能強制執行或甚
    難執行之虞者，不得為之。請求及假扣押之原因應釋明之。
    前項釋明如有不足，而債權人陳明願供擔保或法院認為適當
    者，法院得定相當之擔保，命供擔保後為假扣押，民國92年
    2月7日修正公布之民事訴訟法第522條第1項、第523條第1項
    及第526條第1項、第2項分別定有明文。又新修正民事訴訟
    法第526條第2項，已將「債權人雖未為前項釋明，如就債務
    人所應受之損害已供法院所定之擔保者，得命為假扣押」之
    規定，修正為「前項釋明如有不足，而債權人陳明願供擔保
    或法院認為適當者，法院得定相當之擔保，命供擔保後為假
    扣押」，以與同條第一項規定「請求及假扣押之原因，應釋
    明之」相呼應。是請求及假扣押之原因，債權人如未先為釋
    明，縱就債務人所應受之損害供法院所定之擔保者，亦不得
    命為假扣押，必因釋明而有不足，並經債權人陳明願供擔保
    或法院認為適當者，始得命供擔保後為假扣押，有最高法院
    94年度台抗字第156號民事裁定可資參照。查抗告人聲請對
    相對人之財產為假扣押，就相對人有如何應為假扣押之原因
    ，僅表明「距離父親慘死已快一年，債務人全無懺悔之意，
    …並處心積慮拖延訴訟程序」、「相對人迄今無給付賠償金
    之意願，僅處心積慮地就本件假扣押事件，提出抗告，拖延
    訴訟程序，避不見面」等語，惟並未為何釋明，縱其主張「
    頃聞相對人現正隱匿財產中」，亦非已釋明假扣押之原因，
    則其空言有日後甚難執行之虞云云，顯非有據。又相對人縱
    有以現金購置未辦保存登記建物，致現金減少，惟既在經營
    傢具業務，尚難謂其有浪費財產之情事，自無斟酌或調查相
    對人購置未保存登記建物之資金來源及京城銀行現金入帳來
    源以釋抗告人主觀疑慮而非獲致客觀上假扣押原因存在釋明
    之必要。又相對人於車禍發生後，將肇事車輛轉手他人，乃
    人之常情，難謂就其財產為不利之處分。又依相對人提出之
    存摺（影本），於車禍事故發生後仍有相當現金存入，尚難
    遽認有何隱匿或處分財產，致有日後不能強制執行或甚難執
    行之假扣押原因存在。抗告人就假扣押原因既無法為相當之
    釋明，縱陳明願供擔保，仍不合於得為假扣押之要件。原法
    院因而駁回抗告人假扣押之聲請，經核於法洵無違誤。抗告
    論旨，猶執前詞，指摘原裁定不當，求予廢棄，非有理由，
    應予駁回。
三、據上論結，本件抗告為無理由，依民事訴訟法第495條之1第
    1項、第449條第1項、第95條、第78條，裁定如主文。
中    華    民    國    97    年    10    月    31    日
                  民事第一庭    審判長法  官  張  世  展
                                      法  官  李  文  賢
                                      法  官  蘇  清  恭
上為正本係照原本作成。
如不服本裁定，僅得於收受本裁定正本送達後10日內以適用法規
顯有錯誤為理由，向本院提出再抗告狀（須附繕本）依法應繳納
抗告費新台幣1千元，並委任律師為訴訟代理人，經本院許可後
始可再抗告於最高法院。
中    華    民    國    97    年    10    月    31    日
                                      書記官    李梅菊
【附記】
民事訴訟法第495條之1第2項準用同法第466條之1第1、2項規定
：
(1)對於第二審判決上訴，上訴人應委任律師為訴訟代理人。但上
  訴人或其法定代理人具有律師資格者，不在此限。
(2)上訴人之配偶、三親等內之血親、二親等內之姻親，或上訴人
  為法人、中央或地方機關時，其所屬專任人員具有律師資格並
  經法院認為適當者，亦得為第三審訴訟代理人。
民事訴訟法第466條之2：
上訴人無資力委任訴訟代理人者，得依訴訟救助之規定，聲請第
三審法院為之選任律師為其訴訟代理人。


司法院資訊處製作；財團法人民間司法改革基金會備份。
